【裁判字號】    94,消,1
【裁判日期】    950824
【裁判案由】    損害賠償
【裁判全文】
臺灣基隆地方法院民事判決                 94年度消字第1號
原      告  甲○○○
被      告  上旺居家生活行銷股份有限公司
法定代理人  丁○○
訴訟代理人  丙○○
當事人間損害賠償事件，本院於民國95年1月10日言詞辯論終結
，判決如下：
    主  文
被告應給付原告新臺幣拾壹萬捌仟肆佰陸拾壹元，及自民國九
十四年十一月十七日起至清償日止，按年息百分之五計算之利息
。
原告其餘之訴駁回。
訴訟費用由被告負擔新臺幣柒萬貳仟貳佰肆拾壹元；其餘新臺幣
貳萬壹仟陸佰柒拾貳元由原告負擔。
原告勝訴部分得假執行。
原告其餘假執行之聲請駁回。
    事實及理由
一、被告經合法通知，未於最後言詞辯論期日到場，核無民事訴
    訟法第386條各款所列之情形，爰依原告之聲請，由其一造
    辯論而為判決，合先敘明。
二、原告起訴主張下情，並為聲明：被告應給付原告新台幣（下
    同）1,086,460元，及自民國94年6月15日起至清償日止，按
    年息百分之五計算之利息，並願供擔保請准宣告假執行。
（一）原告於民國92年5月27日在基隆市欣展水電行購買被告進
      口之「法國真旺幻象325型」熱水器乙台。94年初系爭熱
      水器因出現時可燃、時不可燃之現象，原告遂於94年5月
      10日委請被告派訴外人戊○○維修，並更換水盤膜片，惟
      隔日故障情形依舊存在，被告再次派該員維修，並更換Ｉ
      Ｃ，直至同年6月6日故障情形仍未改善，被告再次派該員
      維修，經維修工表示只需清理塞住之瓦斯管後，即可安心
      使用。詎料該員於維修結束前未進行瓦斯測漏之檢查程序
      ，致於同年6月15日凌晨，系爭熱水器之紅色瓦斯軟管起
      火燃燒。依據被告同商品之電子型錄載明，系爭熱水器有
      四大安全防護措施：熄火安全裝置、空燒防止裝置、過熱
      超壓裝置及二十分鐘定時關閉裝置，且原告將系爭熱水器
      裝置於自然排氣流通之空間使用之，若非被告員工維修疏
      忽、抑或是產品本身之瑕疵，均未達符合當時科技或專業
      水準可合理期待之安全性，而致原告於撲滅火勢之過程中
      ，亦造成肺發炎、支氣管發炎、聲帶急性發炎、嚴重咳嗽
      、失音月餘等傷害以及財物上之損失。嗣後雖經調解，被
      告均推諉卸責。
（二）原告因本件事故受有下列損害：
      １、增加生活上需要，計38,570元，包括：
          (1)支出醫療費用3,050元。
          (2)支出調養費用30,000元：當初原告因肺發炎，醫師
            告知聲帶的用藥不宜，故改以草藥治療，治療數月
            後確有療效，現仍持續治療中，其費用30,000元實
            屬必要費用。
          (3)支出就診交通費用5,520元。
      ２、減少勞動能力部分，原告事故發生前本應至人之初婦
          幼用品公司任職，詎料發生本件火災事故，造成原告
          肺部、支氣管、聲帶發炎、嚴重咳嗽，失音月餘，導
          致無法就任，此乃原告預期可得之利益，故原告應得
          請求原定1個月之薪資50,000元。
      ３、財物毀損，計254,660元，包括：
          (1)牆面：每坪7,600元，共計4.6坪，合計34,960元。
          (2)地磚：每坪3,000元，共計28坪，合計84,000元。
          (3)紗窗、鋁門：10,000元。
          (4)鐵板隔熱屋頂：每坪4,200元，共計17坪，合計
            71,400元。
          (5)廚房屋頂：每坪1,800元，共計11坪，合計19,800
            元。
          (6)熱水器：9,500元。
          (7)水電（瓦斯管、分離式冷氣管、廚房水龍頭、浴室
            水龍頭、洗衣機水龍頭、陽台燈2座、廚具拆除、
            重置）：20,000元。
          (8)拆除、搬運：5,000元。
          本件雖經法院囑託建築師鑑定，惟該鑑定報告修復費
          用之估定與市場上得以修復之價格差距甚遠，蓋鑑定
          之價格係採市場最低價以折舊後估算，且物價持續高
          漲，以95年5月2日估算至今材料至少又漲3成，與原
          告請其他廠商估算之價格有相當差異。
       ４、非財產損害賠償：原告及家人因被告之侵權行為致
           生活不便、環境髒亂、失眠及恍神至今，又驚嚇過
           度，時時擔心類似事件又重演，故請求精神慰撫金
           200,000元。
       ５、懲罰性賠償金：被告公司僱用無瓦斯器具裝修技術
           士能檢定證照之訴人戊○○任維修人員，並由該員
           至原告處連續維修三次，竟未做測漏之工作，引發
           本次火災，致原告人身及財物上之損害，故依消費
           者保護法第51條請求損害額1倍之懲罰性賠償金，應
           計為543,230元。
       ６、以上總計1,086,460元，均係因被告產品所生之不法
           侵害所生之結果，對於原告自應負賠償責任，為此
           依消費者保護法及侵權行為之法律關係提起本件訴
           訟。
三、被告未於最後言詞辯論期日到場，惟據其以前之陳述則以下
    情資為抗辯，並聲明：駁回原告之訴及其假執行之聲請。
（一）關於系爭熱水器為被告公司銷售之產品，原告自經銷商所
      買受之事實不爭執。惟關於原告主張該火災事故係起因於
      系爭熱水器產品之瑕疵所致云云，應非屬實，蓋火災事故
      發生之日被告隨即派員赴現場瞭解，經由雙方達成協議，
      故被告未以正常程序處理，導致現場破壞殆盡，亦未將系
      爭熱水器送往鑑定，是以該火災事故係起因於系爭熱水器
      之瑕疵，顯屬可疑。且據原告主張起火點應為系爭熱水器
      之紅色瓦斯管，惟依一般通念火應往上燃燒，應無往下延
      伸之理，惟據原告提供照片顯示，系爭熱水器上方無太大
      之損失，而系爭熱水器下商之置物箱下均全燃燒殆盡，是
      以起火原因尚屬有疑。況該火災事故發生之日，被告派員
      前往現場瞭解，經原告之夫代表原告與被告公司達成和解
      ，並由原告之夫親自於被告公司產品型錄上載明：１、賠
      償隨公司意；２、補修房屋後送熱水器350A一台之字樣，
      今原告無故興訟，並索取高額之賠償，實令人匪夷所思。
（二）關於損害賠償金額除醫療費用及就診交通費用不爭執外，
      下列項目則有爭執：
      １、關於房屋毀損之部分，因現場已遭被壞，無法鑑識，
          回復原狀之費用應不得求償。
      ２、調養費用非必要費用，不得求償之。
      ３、原告僅為家庭主婦，應無工作損失之可言。
      ４、否認原告有身體或健康受到侵害，精神賠償部分應不
          得求償。
      ５、因原告之夫同意被告得拆除系爭熱水器而致破壞現場
          ，事後又否認有協議之事實，是以原告請求被告懲罰
          性賠償應屬不公。
四、原告主張其於92年5月27日在基隆市欣展水電行購買被告進
    口之「法國真旺幻象325型」熱水器乙台；94年初系爭熱水
    器因出現故障情形，原告遂於94年5月10日洽請被告修理，
    由被告指派訴外人戊○○前來維修，並更換水盤膜片，惟隔
    日故障情形依舊存在，被告再次派蘇員維修，另更換ＩＣ，
    直至同年6月6日故障情形仍未改善，被告再次派蘇員維修，
    蘇員表示只需清理塞住之瓦斯管後，即可安心使用；詎料同
    年6月15日凌晨，系爭熱水器之紅色瓦斯軟管起火燃燒，造
    成其房屋受損等情，被告對此並不爭執，亦有本院依職權調
    閱之基隆市消防局94年12月20日基消調字壹第0940008604號
    函附之火災原因調查報告表在卷可稽，應堪信為真實。
五、按從事設計、生產、製造商品或提供服務之企業經營者，於
    提供商品流通進入市場，或提供服務時，應確保該商品或服
    務，符合當時科技或專業水準可合理期待之安全性。商品或
    服務具有危害消費者生命、身體、健康、財產之可能者，應
    於明顯處為警告標示及緊急處理危險之方法。企業經營者違
    反前二項規定，致生損害於消費者或第三人時，應負連帶賠
    償責任。但企業經營者能證明其無過失者，法院得減輕其賠
    償責任。經查本件被告係進口熱水器銷售之企業經營者，原
    告則係購買熱水器之消費者，被告自係負有提供安全服務義
    務之企業經營者。而所謂依消費者保護法所提之訴訟，應係
    指因消費關係向法院所提之訴訟（消費者保護法第2條第款
    ），本件原告主張其因購買被告銷售之熱水器，及接受被告
    提供之維修服務而受害，其所提起之本件訴訟，自屬消費訴
    訟，而應有前開規定之適用。又查本件火災起火原因，參諸
    前揭基隆市消防局火災調查報告，研判為系爭熱水器塑膠製
    瓦斯軟管劣質化，造成軟管破損洩漏而引起火災之可能性最
    大，又查上開塑膠製瓦斯軟管為原告銷售熱水器所搭配之零
    件，業據證人乙○○到庭證述屬實，且證人乙○○亦證稱被
    告銷售之熱水器說明書中並無註明該瓦斯軟管之使用時應定
    期更換，被告訴訟代理人亦自承其派員前往原告家中3次檢
    修熱水器，沒有注意到有漏氣的情形是有疏失的，顯然被告
    所販賣之熱水器，及或事後提供之維修服務無法確保無安全
    上之危險，是被告應負損害賠償之責任，應堪以認定。
六、原告提出之賠償項目，經本院審酌如下：
（一）增加生活上需要部分：
      (1)原告主張因撲滅火勢之過程中，造成肺發炎、支氣管發
        炎、聲帶急性發炎等傷害，支出醫療費用3,050元、就
        診交通費用5,520元，被告對此並不爭執，應認係必要
        費用。
      (2)原告聲稱當初因肺發炎，醫師告知聲帶的用藥不宜，故
        改以草藥治療，治療數月後確有療效，現仍持續治療中
        ，故請求調養其費用30,000元，並未舉證以實其說，故
        難採信。
（二）減少勞動能力部分：原告主張事故發生前本應至人之初婦
      幼用品公司任職，詎料發生本件火災事故，造成原告肺部
      、支氣管、聲帶發炎、嚴重咳嗽，失音月餘，導致無法就
      任，此乃原告預期可得之利益，故原告應得請求原定1個
      月之薪資50,000元云云，惟查原告雖提出行政院衛生署基
      隆醫院診斷證明書記載其於94年6月15日、94年6月22日、
      94年6月29日門診追蹤治療，病名為肺炎、疑似氣管氣喘
      等情，並無醫囑須休養不能工作之情形，是原告請求此部
      分之損失，自屬無據。
（三）財物毀損部分：本院囑託台灣省建築師公會派員鑑定原告
      房屋因火災受損情形及回復原狀所需之費用，結果認定損
      害部分有正面魚鱗板燒毀損壞（外側面）、紗窗紗門損壞
      、東元一對二分離冷氣主機損壞、抽風機損壞、壁燈損壞
      、彩色鋼板收編防水損壞、地磚損壞、廚具損壞、水電損
      壞、油漆損壞、雨棚彩色鋼板損壞、部分物品燒毀等情形
      ，其回復原狀之費用為103,737元，台灣省建築師公會95
      年6月13日95台建師鑑（95024）字第20-4號函附之鑑定報
      告書附卷足憑，是原告得請求之回復原狀費用應為
      103,737元。原告雖陳稱鑑定報告之價格係採市場最低價
      以折舊後估算，且物價持續高漲，以95年5月2日估算至今
      材料至少又漲3成，與原告另請廠商估定與市場上得以修
      復之價格差距甚遠等語，惟按回復原狀之狀態應以火災發
      生之時間為準，原告之房屋為中古屋，其材料自應扣除折
      折舊，且所受損害亦應以損害發生之價格估算，是其主張
      鑑定報告之價格過低云云，並不足採。
（四）非財產損害賠償：原告因發生火災，被煙嗆傷，並受到驚
      嚇，精神應受極大痛苦，本院斟酌實際情況，及兩造之身
      分、地位，原告請求慰撫金應以100,000元較為公允。
（五）懲罰性賠償金：依據消費者保護法第51條規定，因企業經
      營者過失所致之損害，消費者得請求損害額一倍以下之懲
      罰性賠償金。本院衡量被告之過失情節，及原告之損害程
      度，認為以右揭損害額212,307元之○．五倍，即106,154
      元（小數點以下四捨五入），作為懲罰性賠償金為適當。
（六）法定遲延利息：查給付無確定期限者，債務人於債權人得
      請求給付時經其催告而未為給付自受催告時起負遲延責任
      ，其經債權人起訴而送達訴狀與催告有同一效力。遲延之
      債務以支付金錢為標的者，債權人得請求依法定利率計算
      之遲延利息。又應付利息之債務其利率未經約定，亦無法
      律可據者，週年利率為百分之五，民法第229條第2項、第
      233條第1項前段及第203條分別定有明文。原告請求自94
      年6月15日起計算法定遲延利息，惟並未提出向被告催告
      之證明，故應以起訴狀繕本送達翌日即94年11月17日起計
      算法定遲延利息，方屬適法。
七、綜上論述，本件原告本於消費者保護法第7條第3項、第51條
    之規定，請求被告給付318,461元，及自94年11月17日起至
    清償日止，按年息百分之五計算之利息，於法有據，應予准
    許。至於原告逾此部分之請求，為無理由，應予駁回。
八、又所命給付之金額或價額未逾500,000 元之判決，法院應依
    職權宣告假執行，民事訴訟法第389 條第1 項第5 款定有明
    文。本件判命被告應給付原告之金額未逾500,000元，核與
    上開規定相符，此部分自應依職權宣告假執行。至原告其餘
    假執行之聲請，因訴之駁回而失所依附，自應併予駁回。
九、據上論結，本件原告之訴一部有理由，一部無理由，依民事
    訴訟法第79條、第389條第1項第5款，判決如主文。
中    華    民    國    95    年    8     月    24    日
                  民事庭法  官  林李達
以上正本係照原本作成。
對於本件判決如有不服，應於收受送達後20日內向本院提出上訴
書狀，敘述上訴之理由，上訴於臺灣高等法院，並按他造當事人
之人數附具繕本。
中    華    民    國    95    年    8     月    31    日
                        書記官  黃錫煒


司法院資訊處製作；財團法人民間司法改革基金會備份。
